【裁判字號】    98,訴,962
【裁判日期】    980731
【裁判案由】    損害賠償
【裁判全文】
臺灣桃園地方法院民事判決               98年度訴字第962號
原      告  乙○○
被      告  甲○○
上列當事人間請求損害賠償事件，經本院刑事庭以97年度壢簡附
民字第80號刑事附帶民事訴訟裁定移送民事庭審理，本院於民國
98年7月15日言詞辯論終結，判決如下：
    主      文
被告應給付原告新臺幣伍仟元，及自民國九十七年十一月十九日
起至清償日止，按年息百分之五計算之利息。
被告應於桃園縣楊梅鎮○○路○段一九六巷二００弄狀元堡社區
公告欄張貼七日如附件所示之道歉啟事。
原告其餘之訴駁回。
訴訟費用由被告負擔四十分之一，餘由原告負擔。
本判決第一項於原告以新臺幣貳仟元供擔保後，得假執行。
原告其餘假執行之聲請駁回。
    事實及理由
一、本件原告主張：
  (一)被告於民國96年10月2 日下午4 時30分許，在桃園縣楊梅鎮
    ○○路○ 段196 巷200 弄狀元堡社區內公眾得以共見共聞之
    道路上，因社區郵務服務事項與原告發生爭執，被告以「幹
    你娘」足以貶損原告社會評價之言語連續辱罵原告3 次。爰
    依民法第184 條第1 項前段、第195 條第1 項規定，請求被
    告給付原告新臺幣（下同）200,000 元之慰撫金，並於上開
    社區公佈欄張貼7 日以上之公開道歉函。
  (二)聲明：
  1.被告應給付原告200,000 元，及自起訴狀繕本送達翌日起至
    清償日止，按年息百分之5 計算之利息。
  2.被告應於上開社區公告欄張貼7日以上之道歉啟事。
  3.就聲明第1項願供擔保，請准宣告假執行。
二、被告則抗辯：
  (一)被告因與原告互罵、遭原告挑釁，始在自家門口自言自語脫口
    而出三字經，並未針對某人。
  (二)答辯聲明：原告之訴及其假執行之聲請駁回。
三、得心證之理由：
  (一)原告主張被告於前揭時、地連續口出三字經3 次，為被告所
    不爭執。至於被告雖抗辯伊當時脫口而出之三字經，並未針
    對某人云云。惟查，經台灣桃園地方法院檢察署檢察官於偵
    查中勘驗原告所提出96年10月2 日現場錄音光碟1 片，其內
    容略以：於59秒至1 分05秒之間，被告連續3 次以「幹你娘
    」之穢語辱罵原告等語，有勘驗筆錄1 件在卷可佐（參見臺
    灣桃園地方法院檢察署97年度偵字第18835 號卷第3 頁），
    參以被告自陳伊係因與原告互罵、遭原告挑釁，始脫口出三
    字經等情，足見被告當時係以上述三字經發洩伊對原告不滿
    之情緒，又被告既在原告尚未離去前為之，自堪認被告此舉
    係針對原告所為，是被告此部分抗辯，不足採信。
  (二)按因故意或過失，不法侵害他人之權利者，負損害賠償責任
    ；不法侵害他人之身體、健康、名譽、自由、信用、隱私、
    貞操，或不法侵害其他人格法益而情節重大者，被害人雖非
    財產上之損害，亦得請求賠償相當之金額。其名譽被侵害者
    ，並得請求回復名譽之適當處分，民法第184 條第1 項前段
    及第195 條第1 項分別定有明文。又所謂適當之處分，係指
    該處分在客觀上足以回復被害人之名譽且屬必要者而言（最
    高法院86年度台上字第3706號判決意旨參照）。本件被告在
    公開場合故意以毀損他人名譽之言語辱罵原告等情，已如前
    述，又名譽為社會一般人對個人之評價，衡諸社會常情，因
    被告係於公眾得共見共聞之公開處所中辱罵原告，則第三人
    對於原告之評價當會有所影響，故被告所為將使原告之名譽
    受到貶損，原告在精神上亦會因而受有痛苦，惟審酌當事人
    之身分、地位、經濟能力等一切情況，參以被告當時辱罵之
    言語內容對於原告名譽所生之損害程度，本院認原告請求被
    告賠償之精神慰撫金應以5,000 元為適當。又本院審酌被告
    前揭言語係於兩造同住之狀元堡社區所為，如於該社區○○
    道歉啟事7 日，已足以回復原告之名譽，且認原告請求被告
    刊登如附件所示之道歉啟事內容亦屬適當，應予准許。
四、綜上所述，原告依侵權行為之法律關係，請求被告給付原告
    5,000 元，及自刑事附帶民事訴訟起訴狀繕本送達之翌日（
    即97年11月19日）起至清償日止，按年息百分之5 計算之利
    息，及被告應於桃園縣楊梅鎮○○路○ 段196 巷200 弄狀元
    堡社區公告欄張貼7 日如附件所示之道歉啟事，為有理由，
    應予准許，逾此部分之請求，則無理由，應予駁回。
五、原告陳明就其聲明第1 項願供擔保，請准宣告假執行，關於
    其勝訴部分，核無不合，爰酌定相當之擔保金額，予以准許
    ；至其敗訴部分，假執行之聲請失所附麗，應予駁回。
六、訴訟費用負擔之依據：民事訴訟法第79條。
中    華    民    國    98    年    7     月    31    日
                  民事第一庭    法  官  林哲賢
以上正本係依照原本作成
如對本判決上訴，須於判決送達後20日內向本院提出上訴狀
中    華    民    國    98    年    7     月    31    日
                                書記官  陳佳彬
附件：
道歉啟事
本人甲○○於中華民國96年10月2 日下午4 時許，於「狀元堡社
區○○○○道路上，因逞一時口舌之快與無心之過，對當時擔任
「狀元堡社區管理委員會之主任委員乙○○先生」，用不堪入耳
之言語，造成乙○○先生之人格尊嚴因本人作為而有所損害。本
人自今認為非常自責與愧疚，因1 年多以來尚未正式向乙○○先
生公開道歉，本人為此深感非常抱歉與後悔，特以此文公開向乙
○○先生道歉，並保證本人日後絕對改過不會再從事類似違法行
為，也呼籲狀元堡社區全體住戶尊重個人之基本人格尊嚴，切勿
踐踏他人基本人格尊嚴，以免觸法，祈希乙○○先生能不計前嫌
，原諒本人無心之過。
                                      道歉人 甲○○ 敬啟


司法院資訊處製作；財團法人民間司法改革基金會備份。
